【裁判字號】    95,財管,146
【裁判日期】    951130
【裁判案由】    指定遺產管理人
【裁判全文】
臺灣高雄地方法院民事裁定             95年度財管字第146號
聲  請  人  永盛資產管理股份有限公司
法定代理人  丙○○
代  理  人  乙○○
上聲請人聲請選任被繼承人甲○○之遺產管理人事件，本院裁定
如下：
  主  文
選任何俊墩律師為被繼承人甲○○（男，民國○○年○ 月○○日生，
身分證統一編號：Ｚ000000000號）之遺產管理人。
程序費用由被繼承人甲○○之遺產負擔。
  理  由
一、按「繼承開始時，繼承人之有無不明者，由親屬會議於1 個
    月內選定遺產管理人，並將繼承開始及選定遺產管理人之事
    由，向法院報明」、「無親屬會議或親屬會議未於前條所定
    期限內選定遺產管理人者，利害關係人或檢察官，得聲請法
    院選任遺產管理人，並由法院依前項規定為公示催告」、又
    「先順序繼承人均拋棄其繼承權時，由次順序之繼承人繼承
    ，其次順序之繼承人有無不明或第四順序之繼承人均拋棄其
    繼承權者，準用關於無人承認繼承之規定」，民法第1177條
    、第1178條第2 項、第1176條第6 項分別定有明文。
二、聲請意旨略以：被繼承人甲○○係聲請人之債務人，因被繼
    承人於民國（下同）94年8 月31日死亡，其繼承人均拋棄繼
    承權，是否仍有應繼承之人不明，而其親屬會議並未於一個
    月內選定遺產管理人，致聲請人對上開遺產無法行使權利，
    為確保聲請人之權利，茲提出本院95年6 月19日雄院隆家新
    94繼1919字第30431 號函、戶籍謄本及本院民事執行處通知
    函為證，請依法指定被繼承人之遺產管理人等語。
三、經查：(一)聲請人主張之前揭事實，業據聲請人提出被繼承人
    甲○○之除戶戶籍謄本、本院95年6 月19日雄院隆家新94繼
    1919字第30431 號函、戶籍謄本為證，核與本院依職權調取
    本院94年度繼字第1919號民事聲請拋棄繼承權卷宗核閱屬實
    。是揆諸首揭法條規定與說明，聲請人既為被繼承人甲○○
    之債權人，聲請人自應屬利害關係人無疑。(二)又被繼承人甲
    ○○之繼承人，包括父母陳為正、陳鄭碖；兄弟姊妹陳慧貞
    、陳慧敏、陳慧雅；祖母陳歐鳳均已依法拋棄繼承，有上
    開拋棄繼承權卷宗附卷足憑；此外，復查無其他被繼承人甲
    ○○之合法繼承人存在，則揆諸首揭法條之規定，被繼承人
    甲○○之遺產自應準用關於無人承認繼承之規定，而被繼承
    人甲○○之親屬會議並未於死亡發生之日起1 個月內選定遺
    產管理人呈報本院，是聲請人基於利害關係人之地位，向本
    院聲請選任甲○○之遺產管理人，當屬有據。(三)本院審酌被
    繼承人甲○○前揭現存之合法繼承人既均已依法拋棄繼承，
    本無義務就被繼承人甲○○之遺產再為管理，且由渠等既已
    行使法律所賦予之拋棄繼承權，可知其等顯已不願再與被繼
    承人甲○○之遺產有何糾葛，況擔任遺產管理人，主要係彙
    整被繼承人之財產，踐行被繼承人債權、債務之確認，將債
    權人債權、債務作適法合理之分配，並於有繼承人承認繼承
    時或遺產分配後尚有剩餘時，將遺產移交繼承人或國庫，且
    須熟悉相關法律程序，否則尚有稅捐相關法令之罰責，實非
    被繼承人之一般親屬或其中受有高等教育之知識份子卻不具
    遺產管理相關知識之人必然可勝任，又經本院隨機抽取列名
    於高雄律師公會願意擔任遺產管理人名單之何俊墩律師，以
    其具有專業之法律知識及深厚之法學實務經歷，擔任甲○○
    之遺產管理人必有利於管理及處理被繼承人甲○○後續之遺
    產問題等一切情狀，爰選任何俊墩律師為被繼承人甲○○之
    遺產管理人。
四、依非訟事件法第157 條，裁定如主文。
中    華    民    國    95    年    11    月    30    日
                  家事法庭法  官  楊智守
上為正本係照原本作成。
如對本裁定抗告須於裁定送達後10日內向本院提出抗告狀。
中    華    民    國    95    年    11    月    30    日
                          書記官  李憶如


司法院資訊處製作；財團法人民間司法改革基金會備份。
